【裁判字號】    97,交聲,771
【裁判日期】    970515
【裁判案由】    聲明異議
【裁判全文】
臺灣臺中地方法院交通事件裁定       97年度交聲字第771號
原處分機關  交通部公路總局臺中區監理所豐原監理站
異  議  人
即受處分人  甲○○
上列受處分人因違反道路交通管理處罰條例案件，對於交通部公
路總局臺中區監理所豐原監理站民國九十七年三月三日所為之處
分（豐監稽違字第裁六三─ＨＤ0000000號裁決書）聲明
異議，本院裁定如下：
    主    文
原處分關於吊扣普通大貨車駕駛執照拾貳個月部分撤銷。
甲○○汽車駕駛人駕駛汽車，經測定酒精濃度超過規定標準，吊
扣普通小型車駕駛執照拾貳個月。
    理    由
一、原處分機關交通部公路總局臺中區監理所豐原監理站係以：
    受處分人甲○○於民國九十七年二月二十八日十六時十五分
    許，駕駛車牌號碼ＰＩ─四六○二號自用一般小客車，在豐
    原市○○路四九四巷口，因汽車駕駛人酒精濃度超過規定標
    準（經酒精濃度檢測：○點二八ＭＧ／Ｌ），為臺中縣警察
    局交通警察隊員警當場舉發，並經該所依道路交通管理處罰
    條例第三十五條第一項第一款之規定，裁處受處分人罰鍰新
    臺幣（下同）一萬九千五百元吊扣普通大貨車駕駛執照十二
    個月、施以道安講習。
二、受處分人甲○○聲明異議意旨略以：伊因需駕駛大貨車以養
    家，故請求撤銷原處分關於吊扣普通大貨車駕照一年之部分
    云云。
三、按汽車駕駛人，駕駛汽車經測試檢定酒精濃度超過規定標準
    之情形者，處新臺幣一萬五千元以上六萬元以下罰鍰，並當
    場移置保管其車輛及吊扣其駕駛執照一年，道路交通管理處
    罰條例第三十五條第一項第一款定有明文。
四、經查：
(一)、九十四年十二月十四日修正前之道路交通管理處罰條例第六
    十八條固明定：「汽車駕駛人，因違反本條例及道路交通安
    全規則之規定，受吊扣或吊銷駕駛執照處分時，吊扣或吊銷
    其持有各級車類之駕駛執照」，惟此條文業經修正為：「汽
    車駕駛人，因違反本條例及道路交通安全規則之規定，受吊
    銷駕駛執照處分時，吊銷其持有各級車類之駕駛執照」，此
    一條文修正之原因乃係舊法將違法或違規駕駛人所持有各級
    車類之駕駛執照一併吊扣或吊銷失之過酷，影響人民工作及
    生活甚鉅，故依修正後道路交通管理處罰條例第六十八條之
    規定，受吊扣駕駛執照處分時，不再吊扣其持有各級車類之
    駕駛執照，僅於受吊銷駕駛執照處分時，始吊銷其持有各級
    車類之駕駛執照，而限縮原條文之適用範圍。申言之，如駕
    駛機車，而遇有吊扣其駕駛執照之違規，僅吊扣其機車駕駛
    執照，駕駛自用小客車遇有吊扣其駕駛執照之違規，僅吊扣
    其自用小客車駕駛執照，不得擴張解釋，再將各級車類之駕
    駛執照一併吊扣，而前開新修正條文，經總統於九十四年十
    二月十四日以華總一義字第○九四○○一九九三二一號令修
    正公布，並經行政院於九十五年二月二十七日以院臺交字第
    ○九五○○八二八九八號令發布定九十五年三月一日起施行
    。本件異議人於九十七年二月二十八日違規時，上開新修正
    之道路管理處罰條例第六十八條業已生效施行，自應適用修
    正後之規定。
(二)、受處分人甲○○於九十七年二月二十八日十六時十五分許，
    駕駛車牌號碼ＰＩ─四六○二號自用一般小客車，在豐原市
    ○○路四九四巷口，因汽車駕駛人酒精濃度超過規定標準（
    經酒精濃度檢測：○點二八ＭＧ／Ｌ），為臺中縣警察局交
    通警察隊員警當場舉發等情，有臺中縣警察局中縣警交字第
    六三─ＨＤ0000000號舉發違反道路交通管理事件通
    知單、交通部公路總局臺中區監理所豐原監理站違反道路交
    通管理事件裁決書各一份在卷可稽，復為受處分人所不爭執
    ，堪可認定。又受處分人為本件違規行為時，係駕駛自用一
    般小客車，揆諸前開說明，其依法所受之處分應為吊扣其自
    用一般小客貨車駕駛執照，自不得於受處分人駕駛自用一般
    小客車有違反道路交通管理處罰條例第三十五條第一項第一
    款規定之違規行為，進而吊扣受處分人其他各級駕駛執照，
    故受處分人此部分異議理由，自屬可採。
五、綜上所述，本件受處分人持有普通大貨車駕駛執照駕駛自用
    一般小客車時，酒精濃度超過規定標準之違規行為，事證明
    確，足堪認定。原處分機關認定應依道路交通管理處罰條例
    第三十五條第一項第一款裁處受處分人吊扣普通大貨車駕駛
    執照十二個月之裁罰，與現行道路交通管理處罰條例第六十
    八條規定不合，尚不得吊扣其現尚有效之普通大貨車駕駛執
    照。本件受處分人前開所辯，尚非全然無據，原處分機關未
    審酌及此，逕為裁罰，即難認為允當，從而，本件異議為有
    理由，爰撤銷原處分關於「吊扣普通大貨車駕駛執照十二個
    月」之處分，並就該撤銷部分改諭知如主文第二項所示之處
    罰。至於公路機關因汽車駕駛人取得高一級車類之駕駛資格
    者，應換發駕駛執照，並准其駕駛較低級車類之車輛，而已
    領有大貨車駕駛執照者，得駕駛小型車、輕型機器腳踏車的
    規定，而於實務上僅逐級核給汽車駕駛執照一張，致持有普
    通大貨車駕駛執照者，因駕駛普通小型車（自用一般小客貨
    車）違規，而須吊扣普通小型車駕駛執照時，產生技術層面
    之困難，惟行政機關本應時時因應法令之變更，而精進其行
    政執行成效，斷不得因技術層面之困難，而置相關法令於不
    顧，甚或逾越比例原則，是技術層面的問題，要難據為原處
    分並無不當之理由。另原處分關於罰鍰及道安講習部分，受
    處分人就此部分並未聲明異議，本院自無庸審酌，併此敘明
    。
六、據上論斷，應依道路交通管理處罰條例第八十七條第二項、
    道路交通案件處理辦法第二十條，裁定如主文。
中    華    民    國    97    年    5     月    15    日
                      交通法庭  法  官  劉逸成
以上正本證明與原本無異
如不服本裁定應於送達後5日內向本院提出抗告狀
                                書記官  陳青瑜
中    華    民    國    97    年    5     月    15    日


司法院資訊處製作；財團法人民間司法改革基金會備份。
